【裁判字號】    96,重上,629
【裁判日期】    970305
【裁判案由】    侵權行為損害賠償
【裁判全文】
臺灣高等法院民事判決                 96年度重上字第629號
上  訴  人  丁○○
訴訟代理人  何威儀律師
被  上訴人  台証綜合證券股份有限公司
法定代理人  甲○○
訴訟代理人  蔡玉玲律師
            陳佩貞律師
上列當事人間請求侵權行為損害賠償事件，上訴人對於中華民國
96年11月7日臺灣桃園地方法院95年度重訴字第393號第一審判決
提起上訴，本院於97年2月20日言詞辯論終結，判決如下：
    主      文
上訴駁回。
第二審訴訟費用由上訴人負擔。
    事實及理由
一、上訴人起訴主張：
  (一)原審共同被告張明昌（下稱張明昌）曾任被上訴人台証綜合
    證券股份有限公司詠壢分公司之營業員，於民國（下同）92
    年7月24日至上訴人位在桃園縣中壢市○○路118號3樓之公
    司，在開立安泰商業銀行中壢分行活期儲蓄存款帳戶同時，
    遊說上訴人先一併開立訴外人台証期貨經紀股份有限公司（
    下稱台証期貨經紀公司）之戶頭，以備不時之需，上訴人因
    不懂期貨交易，且係順便開戶，遂在張明昌未說明契約內容
    、交易流程、風險及期貨「客戶保証金專戶」帳號及銀行虛
    擬代碼作業之規定之情況下，便於開戶資料空白文件上簽名
    ，蓋章及填具身分證字號等基本資料交予張明昌，其中開戶
    日期、期貨帳號、所有營業員主管欄均空白，惟之後張明昌
    均不曾將期貨開戶文件交予上訴人，是上訴人自始至終均不
    知期貨帳號號碼。
  (二)嗣張明昌向上訴人詐稱：「錢應匯入台証期貨經紀公司，帳
    號為00000-0000-00000，由公司統一操作套利，每兩個月為
    一期，利潤百分之一，沒有任何風險」，上訴人因信賴被上
    訴人及台証期貨經紀公司，且錢係匯入公司法人戶頭，又因
    被上訴人未以雙掛號寄送或親自交付開戶確認函至戶籍地址
    予上訴人，致上訴人無法及時知悉該帳號實係「人頭銀行虛
    擬入金帳戶」，遂於92年9月8日起至93年10月29日止，陸續
    共匯入上開帳號帳戶，計新台幣（下同）135,000,000 元，
    其中尚有60,000,000元，張明昌並未匯回，上訴人驚覺有異
    ，遲於94年1 月間向被上訴人查證，始知受騙，上訴人開戶
    之期貨帳號實為000000-0號，且開戶資料之日期遭變造為92
    年8月1日、上開00000-0000-00000帳號帳戶並非台証期貨經
    紀公司之帳戶，而係張明昌之父即訴外人張會善（已於95年
    間死亡）所有之「人頭銀行虛擬入金帳戶」，且張明昌亦畏
    罪潛逃不知去向，上訴人隨即提出告訴，案經臺灣桃園地方
    法院檢察署以95年度偵字第25093號偵辦中（張明昌通緝中
    ）。
  (三)張明昌利用在被上訴人詠壢分公司職務之便，於92、93年間
    數度以被上訴人營業員之名義，誘騙上訴人匯款，其中匯款
    單上之金額、日期、帳號、戶名均為張明昌代為填寫，被上
    訴人未遵守期貨交易法、期貨商管理規則等相關規定，應由
    交易人親自辦理開戶，並審核開戶資料之正確性與徵信後，
    編列帳號，開立開戶證明交付交易人，由其至期貨商指定之
    金融機構開立期貨交易帳專戶，始完成開戶程序，同時，期
    貨商應將交易人資料鍵入電腦系統，並將其資料轉至期貨交
    易所電腦。復因上訴人全無期貨交易經驗，對上開應有流程
    明顯錯誤與矛盾並無注意與辨別能力。被上訴人就上訴人開
    戶明顯瑕疵之情既有跡可尋，自應得知，而採取防範措施，
    惟因被上訴人之不作為，致使上訴人誤信該帳號為台証期貨
    經紀公司之帳號，進而匯入款項，而張明昌則利用該筆資金
    進行操作或挪作其他客戶出金之用，致上訴人受有60,000,0
    00元無法退金之損害，且被上訴人內部既有上訴人期貨交易
    之相關原始資料，自應有提供上訴人正確買賣報告書之義務
    ，從而，上訴人當得依民法577條準用第544條之規定請求被
    上訴人賠償損害。兩造於上訴人開戶時就期貨經紀契約意思
    表示合致，被上訴人依民法第224 條之規定亦應與張明昌上
    述故意詐取金錢行為負同一損害賠償責任。另被上訴人未依
    期貨管理法令及期貨商內部控制制度標準規範執行開戶等情
    ，而上訴人為期貨相關法令保護之對象，亦得依民法第184
    條第2項之規定請求被上訴人賠償損害。再者，張明昌利用
    職務之便，在營業時間誘騙上訴人匯款，即不能否認與其職
    務上行為完全無關聯而應認係執行職務所致，且被上訴人尚
    得透過內部控制或內部稽核程序察知上訴人開戶資料之存在
    ，進而防止張明昌對上訴人之詐財行為，依民法第188條第1
    項應與張明昌負連帶損害賠償責任，且被上訴人依消費者保
    護法第7 條，對上訴人負有確保期貨交易經紀之服務有符合
    當時專業水準可合理期待安全性之必要，自應賠償上訴人因
    之所受損害。為此，爰依民法第184條第1項前段及後段、第
    2 項及第188條第1項侵權行為及民法第224條、民法第577條
    準用第544條、消費者保護法第7條之規定提起本件訴訟。
  (四)求為判決：1.被上訴人應與張明昌連帶給付上訴人60,000,0
    00元，及自94年1 月20日起至清償日止，按年息5%計算之利
    息。2.願供擔保請准宣告假執行。
二、被上訴人則以：
  (一)上訴人係於92年8月1日親自在被上訴人詠壢分公司辦理期貨
    帳戶之開戶手續，其並在開戶申請書暨信用調查表等各項開
    戶文件簽章完成手續，其中聲明書內載：「…並經台証期貨
    經紀公司指派專人張明昌解說，上述交易各類風險及權利義
    務關係已經明瞭，特此聲明」，足見擁有合格期貨業務員證
    照之張明昌當時已依程序對上訴人為各項解說及告知，並無
    上訴人所指被上訴人未說明期貨開戶契約內容、交易流程及
    風險等情，嗣於完成開戶手續後，上訴人當場即領取其上載
    有其000000-0之期貨帳號及匯存保證金至其期貨帳戶時所應
    採取之方式之通知書，顯與上訴人謂張明昌向其詐稱錢應匯
    入台証期貨經紀公司帳號00000-0000-00000不符。又被上訴
    人亦已依主管機關有關證券商之規定，將載明上訴人期貨帳
    號、客戶保證金專戶戶名、銀行名稱及帳號之書面資料交付
    上訴人，並由上訴人簽收且留存記錄，上訴人並未具體舉證
    其期貨開戶文件有顯而易見之明顯錯誤與矛盾，自不足取。
    上訴人另稱被上訴人未依規定以雙掛號寄送開戶確認函至上
    訴人戶籍地址再為確認一節實係上訴人開戶後之93年1月份
    始行實施之主管機關補充函釋，上訴人以此指責被上訴人不
    符規定，實為誤解，況上訴人係親自辦理開戶，並親收帳戶
    資料之通知書，並無被冒用名義之情，與財政部頒佈之補充
    函釋目的在於避免他人假冒名義開戶所引起之交易糾紛有間
    ，與上訴人所訴無關。
  (二)被上訴人否認上訴人空言張明昌向其詐稱錢應匯入台証期貨
    經紀公司帳號00000-0000-00000乙節為真，且上訴人連任數
    屆市民代表、長年經營建設公司及餐飲旅館業，其社會經驗
    及知識程度自較一般民眾為高，且上訴人所簽立之期貨開戶
    文件已詳列投資期貨商品之各項風險性，其不可能不知期貨
    交易具有高槓桿的特性，其風險性更高於其他之投資商品，
    而受張明昌詐騙誤信所謂固定二個月為一期，利潤1%、毫無
    風險云云，遑論依其所提出之匯款明細表所示，上訴人匯入
    之款項並無任何一筆為兩個月一期，其利潤亦非每兩個月1%
    。又被上訴人依法為期貨客戶開設之銀行帳戶戶名均為「台
    証期貨經紀股份有限公司」，但各交易人仍有個別之帳號，
    此與繳納信用卡款情形相類似，上訴人謂其不知所匯入之帳
    戶非其所有，實屬不可能之事。且客戶帳戶如有交易行為，
    被上訴人必定會於每月初寄送上個月之交易對帳單予客戶核
    對，而上訴人自開設000000-0期貨帳戶後並無任何交易，被
    上訴人從未寄發交易對帳單予上訴人，縱上訴人有匯款進入
    其他帳戶所為之交易行為，與被上訴人公司間並無期貨經紀
    之法律關係，上訴人如受詐騙誤信張會善之期貨帳戶為其自
    己之帳戶，在未接獲交易對帳單時應即可察覺有詐向被上訴
    人查證，豈可能自92年9月至93年10月底連續匯款而未向被
    上訴人查詢？又被上訴人既從未依據期貨經紀契約為上訴人
    為任何經紀行為，張明昌更無從為被上訴人與上訴人間期貨
    經紀契約之履行輔助人，被上訴人自不可能於執行期貨經紀
    時，因過失或逾越權限，致對上訴人造成金錢上之損害，被
    上訴人復無從因提供服務，而有所提供之服務未達當時科技
    或專業水準可合理期待之安全性之問題，縱張明昌向上訴人
    詐財為真，亦非屬被上訴人僱請張明昌履行債務之工作內容
    ，而被上訴人所提供之期貨經紀服務，完全依主管機關規定
    之方式辦理，並無任何安全上之危險，上訴人若有匯款入金
    至非其名義之期貨帳戶中，致無法退金，實與被上訴人所提
    供之服務安全性無關，上訴人主張依期貨經紀契約或民法第
    224條、消費者保護法第7條要求被上訴人負賠償責任，並無
    理由。再者，曾任職於被上訴人詠壢分公司之訴外人曾雅瑛
    於前述刑事偵查案件中陳明係借錢予張明昌，曾女熟悉期貨
    交易之操作，不可能誤他人帳戶為自己帳戶匯款，更不可能
    誤認被上訴人有「期貨套利」之業務，而上訴人亦自承「因
    為我的錢與被告曾的操作方式是一樣的」，顯然上訴人自始
    明知其匯入款項並非進入自己之帳戶，其所謂誤信匯款帳戶
    為其自有，顯無可採。
  (三)上訴人將款項匯入張會善之期貨帳戶，僅能證明其與張明昌
    或張會善間有資金往來之實，實難認與張明昌執行職務有何
    關聯，且張明昌於上訴人匯款後即不定期匯還利息（即上訴
    人所謂之獲利），或連同本金一併匯還，性質較似於民間之
    私人借貸。又上訴人於張明昌甫失蹤之際，係對被上訴人詠
    壢分公司經理即訴外人孫成保陳稱將錢「交給張明昌做期貨
    套利」，並要求被上訴人找出張明昌，若上訴人以為匯入款
    項之帳戶為其自有帳戶，則張明昌縱然失蹤或離職，上訴人
    尚可商請被上訴人詠壢分公司其他營業員辦理相關業務，此
    對照上訴人並未因張明昌失蹤而要求被上訴人處理其股票之
    交易，且其股票交易在被上訴人張明昌失蹤後依然往來正常
    ，益見明顯，足認上訴人知悉其匯款所為之「期貨套利」係
    上訴人與張明昌間之私人金錢往來，而與張明昌之職務無關
    。且上訴人自始即知匯還之款項並非被上訴人匯入，其所指
    未匯還之款項亦係「張明昌未匯回」，再者，張明昌92 年7
    月跳槽至被上訴人時即要求上訴人開戶幫忙做業績，顯見上
    訴人與張明昌之關係較被上訴人兩者間為深，上訴人要求被
    上訴人為張明昌償付伊等間私人資金往來，實無理由，另證
    券商負責人與業務人員管理規則係主管機關為有效管理證券
    商從業人員而制訂之管理「規則」，並非為「保護他人」所
    制定「法律」，尤其「業務人員不得與客戶有借貸情事」之
    規定，既為借貸，業務人員與客戶間即成立借貸契約，不可
    能同時為該規定所欲保護之「他人」，上訴人主張與張明昌
    之私人借貸，顯與張明昌在被上訴人所執行之期貨經紀業務
    無關，上訴人依民法第184條第2項規定請求被上訴人賠償，
    自屬無據。
  (四)張明昌於93年11月17日不假離去，迄未與被上訴人聯繫，嗣
    上訴人在同年月18日即至被上訴人詠壢分公司要求返還款項
    ，其後數度提出相同請求，同年月25日復委託訴外人丙○○
    提供相關資料請求被上訴人賠付款項，是上訴人於93年11月
    間即已知悉其所主張之張明昌詐騙行為，而其亦明知張明昌
    為被上訴人之受僱人，則上訴人至95年12月15日始對被上訴
    人提起本件訴訟，顯逾兩年時效等語資為抗辯。
三、原審判決第一審共同被告張明昌應給付上訴人60,000,000元
    及自94年1月20日起至清償日止，按年息5%計算之利息。駁
    回上訴人其餘之訴。上訴人就其不利部分提起上訴，上訴聲
    明為：(一)原判決關於駁回上訴人對被上訴人之訴部分廢棄。
    (二)被上訴人與張明昌應連帶賠償上訴人60,000,000元，及自
    94年1 月20日起至清償日止按年息5%計算之利息。(三)上訴人
    願供擔保，請准宣告假執行。被上訴人答辯聲明：(一)上訴駁
    回。(二)如受不利判決，願供擔保，請准免為假執行。
四、本件不爭執事項：上訴人在台証期貨經紀公司開設帳號為00
    0000-0之期貨帳戶。上訴人於92年9月8日起至93年10月29日
    止，陸續共匯入實為張會善在台証期貨經紀公司開設之期貨
    帳號00000-0000-00000，計135,000,000元。
五、本件爭點：
  (一)張明昌對上訴人是否有侵權行為之事實存在，被上訴人是否
    應依據民法第188條第1項規定與張明昌負連帶賠償責任？
  (二)被上訴人主張侵權行為消滅時效抗辯是否可採？
  (三)上訴人得否依據民法第577條準用民法第544條規定，或依據
    民法第224條規定請求被上訴人應負擔債務不履行之損害賠
    償責任？
  (四)上訴人得否依據消費者保護法第7條之規定請求被上訴人負
    擔損害賠償責任？
  (五)上訴人是否得依民法第184條第2項請求損害賠償？
六、按受僱人因執行職務，不法侵害他人之權利者，由僱用人與
    行為人連帶負損害賠償責任。但選任受僱人及監督其職務之
    執行，已盡相當之注意或縱加以相當之注意而仍不免發生損
    害者，僱用人不負賠償責任。民法第188 條定有明文。次按
    民法第188條第1項所稱之「執行職務」，初不問僱用人與受
    僱人之意思如何，一以行為之外觀斷之，即是否執行職務，
    悉依客觀事實決定。苟受僱人之「行為外觀」具有執行職務
    之形式，在客觀上足以認定其為執行職務者，就令其為濫用
    職務行為，怠於執行職務行為或利用職務上之機會及與執行
    職務之時間或處所有密切關係之行為，自應涵攝在內。即受
    僱人職務上予以機會之行為，如濫用職務之行為或與執行職
    務之時間或處所有密切關係之行為，在客觀上足認為與其執
    行職務有關，而不法侵害他人之權利者，就令其係為自己利
    益所為，自應包括在內（最高法院90年台上字第1991號判決
    、89年台上字第2706號判決意旨參照）。
  (一)上訴人主張張明昌於92年7 月24日至上訴人位於中壢市之公
    司，在開立安泰商業銀行中壢分行活期儲蓄存款帳戶同時，
    遊說上訴人一併開立台証期貨經紀公司之戶頭，以備不時之
    需，上訴人遂於開戶資料空白文件上簽名、蓋章及填具身分
    證字號等基本資料，其中開戶日期、期貨帳號、營業員主管
    欄均空白，張明昌不曾將期貨開戶資料交予上訴人，張明昌
    向上訴人詐稱錢應匯入台証期貨經紀公司，帳號00000-0000
    -00000，由公司統一操作套利，每兩個月為一期，利潤百分
    之一，沒有任何風險。上訴人於92年9月8日起至93年10月29
    日止，陸續匯入00000-0000-00000帳號計135,000,000 元，
    其中尚有如附表所示之60,000,000元未匯回等語，提出安泰
    商業銀行存款往來對帳單3 紙、安泰商業銀行匯款委託書及
    新竹國際商業銀行匯款副通知書、玉山商業銀行匯款回條共
    10紙（原審卷第13至14、18至22頁）為證，可認上訴人匯款
    至台証期貨經紀公司帳號00000-0000-00000計135,000,000
    元是實。惟查，被上訴人提出上訴人之開戶資料，上訴人在
    台証期貨經紀公司所開立之期貨交易帳號實為000000-0，有
    開戶文件在卷可稽（原審卷第82至83頁），而上訴人匯款至
    00000-0000-00000帳號，則為張會善即張明昌之父親所有，
    有台証期貨經紀公司95年10月12日台証期字第0950000109號
    函附於原法院檢察署95年度偵字第25093號卷可稽。參照上
    訴人提出之匯款明細總表，上訴人自92年9月8日起至93年10
    月29日陸續匯款至帳號00000-0000-00000帳戶，張明昌分次
    匯回部分或連同本金之金額，惟仍有如附表所示款項未匯回
    予上訴人（原審卷第9頁至12頁），足認張明昌非告知期貨
    交易之確實方式乃買賣雙方就未來某一特定時點，以交易當
    時約定之價格交付某特定商品之契約，因遠期契約之性質，
    故從事期貨交易僅需支付契約價值一定比例之保證金即可，
    因此期貨交易具有高槓桿的特性，風險性更高於其他投資商
    品，斷無可能固定二個月一期，利潤百分之一，沒有任何風
    險，而係告以上訴人錢應匯入台証期貨公司帳號00000-0000
    -00000，由公司統一操作套利，每兩個月一期，利潤百分之
    一，沒有任何風險，亦即保證獲利之錯誤投資方式屬實。是
    以，張明昌以其具有期貨業務員資格，利用於被上訴人公司
    任職之機會，告知上訴人錯誤之期貨交易方式，詐欺上訴人
    交付金錢，使其受有如附表所示金錢之損害，可認係因執行
    職務，故意不法侵害上訴人之權利，應對上訴人負侵權行為
    損害賠償責任。
  (二)證人乙○○證稱略以：伊為順泰營造股份有限公司會計，92
    年7 月24日張明昌到順泰公司找上訴人，因上訴人不在，張
    明昌請伊找上訴人回來，期間張明昌與伊閒聊表示，張明昌
    已轉到台証公司上班，8月1日公司開幕，上訴人回來後，伊
    影印上訴人之身分證，供作開證券戶之用，之後張明昌請上
    訴人順便開期貨戶，上訴人說沒在做期貨，也不會玩，張明
    昌表示開戶放著沒有關係，以後要用就不用再開戶。張明昌
    與上訴人洽談時，伊在旁辦公，所以有聽到等語（本院卷第
    71頁至反面）。上訴人受張明昌詐稱係將款項匯入台証期貨
    公司帳號00000-0000-00000，詳前述，是以，被上訴人辯稱
    上訴人係於92年8月1日親自於被上訴人詠壢分公司辦理期貨
    帳戶之開戶手續，並於開戶申請書暨信用調查表等各項開戶
    文件簽章完成手續，已將載明上訴人期貨帳號、客戶保證金
    專戶戶名、銀行名稱、及帳號之書面資料交付上訴人云云，
    不能採信。被上訴人另辯稱上訴人在其期貨開戶文件所貼付
    之安泰銀行存摺影本，係以回收紙影印做成，可知該紙張原
    本係被上訴人詠壢分公司所用云云，惟查，縱認上訴人期貨
    開戶文件上所貼影本係以回收紙影印而成，不能認定上訴人
    係親自於被上訴人詠壢分公司現場辦理開戶。從而，被上訴
    人未監督其業務人員遵守期貨交易之作業程序，任由張明昌
    至上訴人處辦理期貨交易帳戶開戶事宜，致張明昌利用其執
    行職務之機會，詐騙上訴人錯誤之期貨交易方式，致使上訴
    人匯款至張明昌之父張會善之帳戶，受有如附表所示之金額
    損失，縱張明昌具有期貨業務員資格，仍不能免除被上訴人
    對其僱用人執行職務之注意。被上訴人辯稱伊已盡相當之注
    意義務，仍不免發生此項損害，依民法第188條第1項但書規
    定，伊不負損害賠償責任等語，為不可採。
  (三)綜上，張明昌因執行職務，不法侵害上訴人之權利，張明昌
    與被上訴人對上訴人應負連帶損害賠償責任。
七、按因侵權行為所生之損害賠償請求權，自請求權人知有損害
    及賠償義務人時起，二年間不行使而消滅；自侵權行為時起
    ，逾十年者亦同。民法第197條第1項定有明文。經查：
  (一)證人孫成保即擔任被上訴人公司客戶關係管理之主管證述略
    以：伊認識張明昌，是營業員，伊當時擔任經理，負責分公
    司之業務及行政管理。張明昌在93年11月17日中午一點左右
    不假外出，之後就沒有上班，原因不清楚，伊特別記得是93
    年11月17日，在張明昌不假外出後，第一動作是察看有無虧
    空帳款，第二是確認張明昌的客戶交割有無正常，93年11月
    17日為止，張明昌的客戶交割都是正常的，所以當93年11月
    18日上訴人來公司找伊時，伊非常驚訝，當時上訴人稱93年
    11月17日聯絡不到張明昌，問伊張明昌有無上班，伊告訴上
    訴人張明昌沒有來上班，上訴人稱有交一筆錢，請張明昌作
    期貨的套利，伊告訴上訴人，台証公司並未提供期貨套利的
    商品，伊有問上訴人放多少錢於張明昌處，上訴人說大概還
    有45,000,000元左右，伊就要求上訴人提出匯款單據憑證，
    因為上訴人為公司客戶，所以發生此事，伊公司有義務去瞭
    解，上訴人當時告訴伊真實的金額應是60,000,000元。11月
    18日之後，上訴人陸續來找伊，之後有位丙○○先生，陸續
    接觸有20次左右，還有喝過咖啡，他們是關心是否有找到張
    明昌，以及台証公司要如何處理該事件，事情發生後約一星
    期，上訴人與陳先生有給予銀行對帳單以及用EXCEL 作的表
    格，加總約60,000,000元，此時上訴人才有說如果不處理要
    告。上訴人提出之原證三匯款明細總表及對帳單，就是上訴
    人第一次來找伊後的一星期所提供等語（原審卷第146至147
    頁）。依證人孫成保之證言，上訴人於93年11月18日之後約
    一星期即已知悉有損害及被上訴人為賠償義務人。
  (二)上訴人聲請訊問之證人丙○○證述略稱：93年11月至同年12
    月間，伊曾自行或陪同上訴人至台証公司找營業部經理孫成
    保。93年11月24日下午，上訴人來找伊，因伊之前在銀行上
    班，上訴人說有期貨投資套利問題，找伊商量，營業員張明
    昌聯絡不到，希望伊協助處理，93年11月26日伊與上訴人找
    台証公司經理孫成保，孫成保表示台証公司沒有投資套利，
    張明昌沒去上班，93年12月6日伊與孫成保見面，詢問張明
    昌之行蹤，93年12月9日伊向孫成保要求影印上訴人開戶資
    料，93年12月15日伊跟上訴人討論關於期貨公司及營業員部
    分等語（本院卷第58至59頁反面）。依證人丙○○之證言，
    上訴人於93年11月26日即知悉有損害及被上訴人為賠償義務
    人。
  (三)上訴人亦自稱略以：伊認識證人孫成保，93年11月17日下午
    是台証公司曾雅瑛打電話予伊，問有沒有看到張明昌，伊稱
    沒有看到，所以伊覺得納悶，第二天才去台証公司找曾雅瑛
    ，當時台証公司營業員告訴伊張明昌請假，當天後來曾雅瑛
    就掉眼淚，說張明昌也跑掉她5千多萬，當時伊覺得心裡不
    對勁。伊也害怕錢被張明昌騙走，因為伊的錢和曾雅瑛是一
    樣的操作方式等語（原審卷第147至148頁）。則上訴人至遲
    於93年11月26日已知悉被上訴人公司並無期貨投資套利之商
    品，上訴人匯予張明昌之款項非供被上訴人代客操作期貨套
    利。次查，上訴人於93年11月23日向安泰商業銀行調取存款
    往來對帳單時，即已知悉上訴人匯予張明昌之款項，與張明
    昌匯回款項差異之明細，此有安泰商業銀行於93年11月23日
    提供之存款往來對帳單，及新竹國際商業銀行於93年11月23
    日提供之歷史資料查詢，與玉山商業銀行存戶交易明細表在
    卷可稽（原審卷第13至17頁）。
  (四)綜上證據，上訴人至遲於93年11月26日已知悉張明昌詐騙其
    如附表所示之金錢，為可認定之事實。
  (五)上訴人主張其誤以為款項是匯入台証期貨經紀公司帳戶內，
    不知有虛擬帳戶，亦不知張明昌係用何種手法詐騙云云，惟
    查，上訴人於93年11月23日已查詢其與張明昌間關於投資獲
    利往來之款項明細，並於93年11月26日受告知被上訴人並無
    期貨套利之商品，詳前述，上訴人嗣後知悉匯款帳戶為他人
    所有，不能為有利於上訴人之認定，故上訴人主張係於94年
    1 月17日委請律師發函予被上訴人時始知悉有本件損害及賠
    償義務人云云，為不可採。
  (六)綜上，上訴人至遲於93年11月26日已知悉本件損害及賠償義
    務人，被上訴人抗辯上訴人於95年12月15日提起本件侵權行
    為損害賠償訴訟，上訴人之侵權行為損害賠償請求權已罹於
    消滅時效，係屬可採。
八、按違反保護他人之法律，致生損害於他人者，負損害賠償責
    任。民法第184條第2項前段定有明文。上訴人主張財政部證
    券暨期貨管理委員會訂頒之證券商負責人與業務人員管理規
    則第16條第2項第9款規定：「證券商之負責人及業務人員，
    不得與客戶有借貸款項、有價證券或為借貸款項、有價證券
    之媒介情事。」，上訴人為前開期貨相關管理法令保護之對
    象等語。惟查，證券商負責人與業務人員管理規則於92 年2
    月21日修正發布全文22條，前開第16條規定業經修正為「證
    券商之業務人員，參加職前訓練或在職訓練，成績合格者，
    由本會或訓練機構發給結業證書，並將訓練成績送服務機構
    作為考績、升遷及工作指派之參考；成績特優者，由本會或
    訓練機構給予獎勵。」；況上訴人起訴並未主張張明昌向其
    借貸款項，與前開修正前第16條第2項第9款規定之要件亦不
    相同。是以，上訴人主張依據民法第184條第2項規定，請求
    被上訴人負損害賠償責任，係屬無據。
九、按民法第577條準用同法第544條規定，行紀人因處理委任事
    物有過失，或因逾越權限之行為所生之損害，對於委任人應
    負賠償之責。次按債務人之代理人或使用人，關於債之履行
    有故意或過失時，債務人應與自己之故意或過失負同一責任
    。民法第224條前段定有明文。查上訴人將如附表所示之款
    項匯入台証期貨經紀公司帳號00000-0000-00000帳戶，前開
    帳戶係屬台証期貨經紀公司內之張會善所有之期貨保證金帳
    戶，其法律關係非存在於兩造之間。上訴人未將款項匯入00
    0000-0號帳戶，被上訴人自無提供該000000-0號帳戶內之買
    賣報告書之義務。則上訴人主張依據民法第577 條準用同法
    第544條規定或依據民法第224條規定，請求被上訴人應負債
    務不履行之損害賠償責任，為無理由。
十、按從事設計、生產、製造商品或提供服務之企業經營者，於
    提供商品流通進入市場，或提供服務時，應確保該商品或服
    務，符合當時科技或專業水準可合理期待之安全性。企業經
    營者違反前二項規定，致生損害於消費者或第三人時，應負
    連帶賠償責任。消費者保護法第7條第1項、第3 項前段分別
    定有明文。所謂消費者係指依消費目的而為交易、使用商品
    或接受服務之人。同法第2 條設有定義。兩造間期貨交易帳
    戶，目的係為投資理財，非基於消費目的，不符合消費者保
    護法保護基於消費目的而為交易、接受服務之消費者權益目
    的。則上訴人主張得依據消費者保護法第7條第1項及第3 項
    前段規定，請求被上訴人與張明昌負連帶賠償責任，自非有
    據。
十一、綜上所述，從而，上訴人主張本於民法第184條第2項、第
      188條第1項、消費者保護法第7條、民法第557條準用同法
      第544條、民法第224條之規定，請求被上訴人與張明昌連
      帶賠償60,000,000元，為無理由，不應准許。原審為上訴
      人此部分敗訴之判決，及駁回其假執行之聲請，理由雖有
      不同，結論並無二致，仍應予維持。上訴意旨指摘原判決
      不當，求予廢棄改判，為無理由，應予駁回。
十二、本件事證已臻明確，兩造其餘攻擊防禦方法及未經援用之
      舉證，經審酌核與本件判決結果不生影響，不再一一論述
      ，附此敘明。
十三、據上論結，本件上訴為無理由，依民事訴訟法第449條第2
      項、第78條，判決如主文。
中    華    民    國    97    年    3     月    5     日
                   民事第二庭
                       審判長法  官  吳謙仁
                             法  官  蘇瑞華
                             法  官  李瓊蔭
正本係照原本作成。
如不服本判決，應於收受送達後20日內向本院提出上訴書狀，其
未表明上訴理由者，應於提出上訴後20日內向本院補提理由書狀
（均須按他造當事人之人數附繕本）上訴時應提出委任律師或具
有律師資格之人之委任狀；委任有律師資格者，另應附具律師資
格證書及釋明委任人與受任人有民事訴訟法第466條之1第1項但
書或第2項（詳附註）所定關係之釋明文書影本。
中    華    民    國    97    年    3     月    6     日
                              書記官  王才生
附註：
民事訴訟法第466條之1（第1項、第2項）：
對於第二審判決上訴，上訴人應委任律師為訴訟代理人。但上訴
人或其他法定代理人具有律師資格者，不在此限。
上訴人之配偶、三親等內之血親、二親等內之姻親，或上訴人為
法人、中央或地方機關時，其所屬專任人員具有律師資格並經法
院認為適當者，亦得為第三審訴訟代理人。
附表
┌───┬──────┬─────┬──────┐
│      │            │          │            │
│ 編號 │    日期    │匯出金額  │ 匯出銀行   │
│      │            │（新台幣）│            │
├───┼──────┼─────┼──────┤
│      │            │          │            │
│  一  │93年9月23日 │15,000,000│安泰商業銀行│
│      │            │          │            │
├───┼──────┼─────┼──────┤
│      │            │          │            │
│  二  │93年1月13日 │15,000,000│安泰商業銀行│
│      │            │          │            │
├───┼──────┼─────┼──────┤
│      │            │          │            │
│  三  │93年3月12日 │15,000,000│玉山商業銀行│
│      │            │          │            │
├───┼──────┼─────┼──────┤
│      │            │          │            │
│  四  │93年8月30日 │15,000,000│安泰商業銀行│
│      │            │          │            │
└───┴──────┴─────┴──────┘


司法院資訊處製作；財團法人民間司法改革基金會備份。
